# 请教关于以在研产品权益对企业出资入股会计处理的问题

提问人：long3long6 时间：2023-01-06 00:19:41
背景：A公司系创新药研发企业，B公司于 2017 年与A公司合作研发β产品管线。根据双方的协议约定，实质性的研发活动均由A公司承担，B公司承担全部研发和临床费用，并不从事实质性的研发工作。合作过程中的研发项目由A公司来控制，如果研发成功，获得《新药注册证书》，β产品上市销售后的净利润60%归B公司，40%归A公司，同时，双方按上述比例享有对β产品专利未来生产、销售、商业化的权利，如果研发不成功，B公司已投入的资金A公司无需退还。 2017 年至 2021 年，B公司分别向A公司支付 100 万元、 200 万元、 300 万元和400 万元。到 2022 年初，β产品管线仍未获得《新药注册证书》，但已经取得 3 项研发专利（以A和B公司名义共同申请专利）并进入临床三期（以A和B公司名义共同申请临床）。鉴于后续投入存在不确定性，B公司与A公司商定：双方签署协议中止合作研发，同时B公司以其所拥有的β产品已完成的技术成果及该部分专利产品未来生产、销售、商业化的权利对A公司出资，根据资产评估金额入股，最终占A公司股本的10%。 A公司取得上述权利的目的主要是用于继续研发以实现药品上市。A公司研发费用资本化的会计政策为获得《新药注册证书》
后才开始资本化,因此β产品管线在 2022 年的研发投入仍计入研发费用进行费用化处理。 问题 1 ：： 2017 年至年至 2021 年年A公司公司每每年投入年投入研发β产品管线的支出全部计入研发费用是否正确 ？？
问题 2 ：： 2017 年至年至 2021 年年A公司公司每每年收到年收到B公司的公司的 资 金如何会 计处 理理？？ 借：银行存款贷：合同负债 请问计入“合同负债”的会计处理是否正确？ 问题3:2022年初A公司与B公司终止合作如何会计处理？ 借：合同负债 贷：主营业务收入 请问上述会计处理是否正确？ 问题 4 ：B公司以其所 拥 有的有的β产品已完成的技术成果及该部分专利产品未来生产、销售、商业化的权利对A公司出资是否符合《公司法》出资要求？若可以用于出资，需要如何进行会计处理？ 我的理解，结合会计准则中对于资产的定义和A公司研发费用资本化的会计政策，B公司用于出 资 的的 财产 并不符合会 计 上的上的 资产 ，，A公司购买该权利的目的主要是用于继续研发（临床试验），以实现药品上市，同时，目前β产品管线处于临床 III 期阶段，该项目未来是否能产生经济利益流入还存在不确定性，不满足会计准则规定的资产确认条件中的“（一）与该资源有关的经济利益很可能流入企业”是否可以将此次交易 对 价全部价全部 费 用化用化 计 入当期研发费 用用? 借借：：研研 发费 用用 贷 ：：股本股本 资 本公本公 积 请问上述会计处理是否正确？

回答人：chenyiwei
1 、 2017 年至 2019 年期间，“根据双方的协议约定，实质性的研发活动均由A公司承担，B公司承担全部研发和临床费用，并不从事实质性的研发工作。合作过程中的研发项目由A公司来控制”，即B公司是财务投资人，A收到B的投资款应确认为金融负债（以公允价值计量且其变动计入损益）。A公司实际发生的研发支出按照无形资产准则关于企业内部自行研究开发项目的相关规定归集和核算。最终B公司的投资不会形成A公司的收入。
2 、 2022 年初终止原合作关系，B对A的投资进行债转股时，双方应作为债务重组处理，A公司再对该项负债进行公允价值计量，最后确认一次负债的公允价值变动损益，再按重新计量后的转股日公允价值转为实收资本和资本公积。该项转股事项不涉及对前期已确认的研发支出的会计调整。

提问人：long3long6 时间：2023-01-10 00:28:12
版主，根据您的回复，如下会计处理是否正确？
2017 年至 2021 年A公司会计处理
一、 2017 年度，A公司会计处理：
2017 年收到B公司支付的合作研发款项
借：银行存款 100 万
贷：交易性金融负债——成本 100 万
2017 年研发费用支出时：
借：研发费用-β项目 100 万
贷：银行存款 100 万
2017 年 12 月 31 日需要对交易性金融负债按照公允价值进行后续计量，其公允价值变动形成的利得或损失计入当期损益。假定此时公允价值不变则不用做分录。
......
......
二、 2021 年度，A公司会计处理：
2021 年收到B公司支付的合作研发款项
借：银行存款 400 万
贷：交易性金融负债——成本 400 万
2021 年研发费用支出时：
借：研发费用-β项目 400 万
贷：银行存款 400 万
2021 年 12 月 31 日，假定经过评估此时交易性金融负债公允价值为 2000 万元，升值 1000 万元。则会计分录为：
借：公允价值变动损益 1000 万（2000-100-200-300-400）
贷：交易性金融负债——公允价值变动 1000 万
三、A公司与B公司终止合作，同时，B公司以其对β项目相关权益形成的债权转股时，A公司会计处理：
假设此时经过评估交易性金融负债公允价值为 4000 万元：
借：公允价值变动损益 2000 万（4000-1000-100-200-300-400）
贷：交易性金融负债——公允价值变动 2000 万
债转股时：
借：交易性金融负债——成本 1000 万
交易性金融负债——公允价值变动 3000 万
贷：股本 100 万
资本公积 1900 万
除此之外还有一个疑问：类似这种因为合作研发、合作摄制影视剧等形成的共担风险、共享收益业务事项而确认为以公允价值计量且其变动计入当期损益的金融负债，各期末的公允价值如何获取？
若某一期末因研发项目取得重大进展导致交易性金融负债期末大幅增值，是否会形成大额的公允价值变动损失，进而导致净利润大幅波动？

回答人：chenyiwei
账务处理基本合理。金融负债的期末公允价值一般可按【初始金额+截至期末该合作项目累计盈亏中归合作方部分】来确定，也可能根据具体情况按照研发项目本身的市场估值来确定。

提问人：long3long6 时间：2023-02-03 09:30:24
陈版主，还有一个疑问再次向您请教，检索论坛里面类似的案例，对这类交易，首先会确定其性质，即属于“基于客户合同的受托研发”还是“企业内部研发项目”，其区分标准即为本企业和客户谁有权实质主导研发成果的使用。如果A企业有权主导研发成果使用并获取自行使用所产生的绝大部分经济利益，除了向客户收取的合作研发款以外，通过自行使用获得的经济利益也是一项重要的经济利益来源，则属于企业内部研发项目，收取客户的款项作为知识产权许可收入，收到时作为合同负债，到后续交付研发成果时将这部分合同负债结转收入。因为什么因素未判定本案例中的β项目作为A公司内部研发，收取B公司的款项作为知识产权许可收入，收到款项时作为合同负债，后续交付研发成果时将这部分合同负债结转收入处理呢？
再次感谢版主解惑。

回答人：chenyiwei
需综合考虑多方面因素，如研发成果的通用性、本企业技术能力、项目立项情况等。